臺灣板橋地方法院交通事件裁定　　　 100年度交聲字第3164號
　　　　　　　　　　　　　　　　　 100年度交聲字第3165號
原處分機關　交通部公路總局臺北區監理所蘆洲監理站
異　議　人
即受處分人　徐瑤娟
上列異議人因違反道路交通管理處罰條例案件，對於交通部公路
總局臺北監理所蘆洲監理站中華民國100 年9 月27日所為之處分
（原處分：北監蘆字第裁46-AEZ317927號、46-AEZ317928號），
聲明異議，本院裁定如下：
    主  文
異議駁回。
    理  由
一、原處分意旨略以：異議人即受處分人徐瑤娟所有之車牌號碼
    UFD-726 號輕型機車（下稱系爭機車），於100 年7 月20日
    9 時19分許，駕駛行經臺北市○○路時，因違規行駛行人穿
    越道，經警員攔停時，卻拒絕停車接受稽查，逕行離去，而
    涉有道路交通管理處罰條例第45條第13款、第60條第1 項之
    違規，嗣經警製單舉發後，爰依上開法律規定，裁處異議人
    罰鍰新台幣（下同）600 元及3,000 元，並依同條例第63條
    第1 項第1 款（原處分漏載第1 款）規定，各記違規點數1
    點等語。
二、異議意旨略以：異議人即受處分人徐瑤娟行經舉發地點時，
    係於行人穿越道迴轉後，於路邊停車，員警指稱伊違規騎車
    穿越行人穿越道，但該處沒有禁止迴轉，如不騎經行人穿越
    道，如何迴轉；又伊已將機車停置停車格內，員警強迫伊必
    須接受裁罰，伊不服且當場解釋，當時正值在職訓局上課期
    間，上課內容十分重要，因將要遲到，便告知員警未帶駕照
    ，即直接前往上課，並有告知員警上課地點，但員警竟仍開
    罰單，爰依法聲明異議云云。
三、按汽車駕駛人，爭道行駛，機器腳踏車，不在規定車道行駛
    者，處600 元以上1,800 元以下罰鍰；又汽車駕駛人，駕駛
    汽車有違反本條例之行為，經交通勤務警察或依法令執行交
    通稽查任務人員制止時，不聽制止或拒絕停車接受稽查而逃
    逸者，除按各該條規定處罰外，處3,000 元以上6,000 元以
    下罰鍰；又汽車駕駛人，違反道路交通管理處罰條例第45條
    、第60條第1 項規定者，除依原條款處罰鍰外，並予各記違
    規點數1 點，道路交通管理處罰條例第45條第13款、第60條
    第1 項、第63條第1 項第1 款分別定有明文。又按汽車駕駛
    人之行為有搶越行人穿越道，當場不能或不宜攔截製單舉發
    者，得逕行舉發之，則為道路交通管理處罰條例第7 條之2
    所明定。
四、經查：
  (一)違規行駛行人穿越道部分之認定：
    異議人固坦承於前揭時地，騎乘系爭機車行經舉發地點之行
    人穿越道以迴轉等情，惟另以前揭情詞置辯，查，本件異議
    人有違規行駛行人穿越道之行為，業據證人即本件舉發員警
    孫揆於本院調查中到庭結證稱：伊於本件舉發當日見異議人
    沿中正路由西往東騎乘機車，從快車道沿著行人穿越道便直
    接迴轉過來，該處之行人穿越道是穿越中間分隔島，故不可
    以迴轉，雖然沒有禁止迴轉的標誌，但中正路是三線道，內
    側是禁行機車道，如果機車要迴轉必須騎乘到中正及文林路
    口才可迴轉，且要二段式的待轉後才可以迴轉等語明確（見
    本院卷第21頁背面）。足徵異議人騎乘系爭機車行經之路段
    為三線道，且內側車道為禁行機車道，在該路段若欲迴轉，
    當係如證人所述需採兩段式迴轉至明，況設置行人穿越道之
    目的在保障行人穿越馬路之安全，汽車駕駛人均不得搶越行
    駛，此觀諸前揭規定即明，然異議人不僅違規騎乘系爭機車
    於禁行機車道在先，復沿行人穿越道為迴轉，與行人爭道而
    行，顯已危及行人穿越馬路之安全，本件異議人上開騎車行
    經行人穿越道，而有「爭道行駛，不在規定車道行駛」之違
    規事實，自堪認定。
  (二)不聽制止或拒絕停車接受稽查而逃逸之認定：
  1.按道路交通管理處罰條例第60條第1 項規定，駕駛汽車有違
    反本條例之行為，經交通勤務警察或依法令執行交通稽查任
    務人員制止時，不聽制止或拒絕停車接受稽查而逃逸者，除
    按各該條規定處罰外，處3,000 元以上6,000 元以下罰鍰。
    考其立法目的，係以交通違規涉及所有參與交通者之生命、
    身體及財產安全，員警因特定目的或依一般勤務分派，在各
    地點依法執行稽查取締，如不服稽查制止而持續違規，自難
    生阻絕危害發生之效，此時自可連續處罰；又如拒絕接受稽
    查而逃逸離去，當場追逐，雖非絕對不可，但衍生交通危險
    ，有時甚至大於用路人本身之違規事項，且值勤成本及嚇阻
    違規之效用必將大減，事後追查，亦未必可獲知真正違規行
    為之人，使交通違規之稽查取締徒生無謂成本，並有悖道路
    交通管理處罰條例「加強道路交通管理，維護交通秩序，確
    保交通安全」之立法目的（道路交通管理處罰條例第1 條參
    照）。何況該參與交通之人遭警攔檢稽查，如認取締有誤或
    別有正當理由，可向值勤員警陳述說明，若仍有不服，可循
    申訴、裁決、聲明異議等法定途徑謀求救濟，故如不服稽查
    而逃逸，除原有違規情事依法處罰外，另設本條之處罰，用
    以杜絕僥倖，確保公益。是以，本條所謂「拒絕停車接受稽
    查而逃逸」之意涵，應解釋為包括「經警攔停時拒絕停車而
    直接逃逸」之積極態樣及「停車受檢後，消極不配合出示證
    件，或不提供可查知行為人確實身分之文件或資料而離去現
    場」之消極態樣，始合乎上開立法本旨。
  2.本件異議人因上開違規行駛行人穿越道而迴轉之行為後，遭
    警攔檢過程，據舉發員警孫揆到庭證稱：異議人從快車道就
    沿著行人穿越道騎乘過來，伊剛好在東往西的方向，就是在
    異議人行車方向之對面，所以異議人迴轉的地方就是伊站立
    的地方，故便將異議人攔停。攔停後，伊問異議人有無帶駕
    照及行照，異議人答稱沒有帶，伊便打電話去派出所查查詢
    ，異議人沒有等伊查詢完畢，就說很忙沒有空理會伊，即逕
    自跑掉；異議人未提供姓名年籍資料，但因伊有記下車號，
    事後經查詢車主及照片，才確認是異議人本人等語綦詳（見
    本院卷第21頁背面至第22頁）。從而，異議人有停車受檢但
    未出示或告知員警可資辨別其身分之相關證件或資料之情，
    應確有其事。據此，異議人雖經攔檢後停車，但既未配合出
    示證件，或告知可辨別其身分之資料供警查證，即逕行離去
    現場，警員事後方依車號查知異議人即為行為人，實已無謂
    耗用警力成本，依上開說明，係屬消極不服稽查取締而逃逸
    之態樣，尚不能以舉發員警事後依車號已查知異議人即為行
    為人，而反認異議人當時並未不服稽查而逃逸。又異議人既
    明知其係因交通違規，而遭警攔停，竟仍未配合出示證件即
    行離去，顯然並未理會警員之告誡，是其有逃逸之是事實及
    故意甚明，異議人辯稱其係趕著上課，且已告知員警上課地
    點云云，要非可採。故異議人違規之事實應係違反道路交通
    管理處罰條例之行為，經交通勤務警察制止時，拒絕停車接
    受稽查而逃逸，此情業據證人到庭為前開證述明確，原處分
    於舉發違規事實雖載稱：「違反處罰條例之行為，不聽勤務
    人員制止」（見本院卷第11頁），然此應僅是援引道路交通
    管理處罰條例第60條第1 項規定，而為簡略之記載，不影響
    原處分之適法性，附此敘明。
五、綜上所述，異議人既有前揭違規行為，則原處分機關依道路
    交通管理處罰條例第45條第13款、第60條第1 項、第63條第
    1 項第1 款規定，分別裁處異議人罰鍰600 元、3,000 元，
    並各記違規點數1 點，於法自屬有據。異議人仍執詞聲明異
    議，洵無理由，本院當應裁定駁回。
六、據上論斷，應依道路交通事件處理辦法第18條，裁定如主文
    。
中    華    民    國   100    年    12    月    2     日
                  刑事第五庭    法  官  鄭凱文
以上裁定正本證明與原本無異。
如不服本裁定，應於裁定送達後5日內敘明抗告理由，向本院提
出抗告狀。
                                書記官  陳筱惠
中    華    民    國   100    年    12    月    2     日